臺灣桃園地方法院民事判決　　　　　　 99年度重訴字第115號
原　　　告　羅紹茗
被　　　告　李世宗
上列當事人間請求損害賠償事件，原告就本院98年度桃交簡字第
2176號過失傷害案件提起附帶民事訴訟（98年度桃交簡附民字第
90號），經本院刑事庭裁定移送前來，於民國100 年1 月25日言
詞辯論終結，本院判決如下：
    主      文
被告應給付原告新台幣壹佰肆拾萬陸仟零柒元，及自民國九十八
年七月十四日起至清償日止，按週年利率百分之五計算之利息。
原告其餘之訴駁回。
訴訟費用由被告負擔二分之一，餘由原告負擔。
本判決第一項原告以新台幣肆拾陸萬捌仟元為被告預供擔保，得
為假執行。
原告其餘假執行之聲請駁回。
    事實及理由
壹、程序部分：
一、按附帶民事訴訟除本編有特別規定外，準用關於刑事訴訟之
    規定。但經移送或發回、發交於民事庭後，應適用民事訴訟
    法，刑事訴訟法第490 條定有明文。又按訴狀送達後，原告
    不得將原訴變更或追加他訴，但擴張或減縮應受判決事項之
    聲明者，不在此限，民事訴訟法第255 條第1 項第3 款定有
    明文。查本件原告於民國98年6 月25日提起刑事附帶民事訴
    訟，訴之聲明請求被告應給付原告新台幣（下同）7,399,23
    9 元，及自起訴狀繕本送達之翌日起至清償日止，按週年利
    率5%計算之利息。嗣原告於99年12月28日本院言詞辯論期日
    以言詞減縮上開請求金額為3,738,252 元（見本院卷第80頁
    及背面，即58,252元＋3,000,000 元＋180,000 元＋500,00
    0 元）。經核上開部分訴之變更，僅係單純減縮應受判決事
    項之聲明，揆諸首揭規定要無不合，應予准許。
二、本件被告未於言詞辯論期日到場，核無民事訴訟法第386 條
    各款所列情形，爰依原告之聲請，由其一造辯論而為判決。
貳、實體部分：
一、原告主張：
  (一)被告於98年1 月18日晚間9 時36分許，駕駛車牌號碼EQ-710
    2 號自用小客車，沿桃園縣中壢市○○路，往中壢方向行駛
    ，途經中壢市○○路○ 段11號前附近，本應注意車前狀況並
    隨時採取必要之安全措施，且於雙向二車道行駛時，在劃有
    分向限制線之路段，不得駛入來車之車道內，而依當時天候
    、路面無缺陷及障礙物、視距良好，並無不能注意之情事，
    竟疏於注意上開規定，因精神不繼而貿然駛入對向車道，適
    對向之原告騎乘車牌號碼SK8-061 號輕型機車自對向車道迎
    面而來，被告駕駛之自用小客車因此與原告騎乘之輕型機車
    發生碰撞，致原告受有右股骨遠端粉碎性骨折、右脛骨粉碎
    性骨折及全身多處擦傷及撕裂傷等傷害。而被告上開犯行業
    經台灣桃園地方法院檢察署98年度偵字第9495號聲請簡易判
    決處刑、本院刑事庭98年度桃交簡字第2176號判決有罪在案
    。為此，爰依法提起本件訴訟，請求如下損害賠償。
  1.醫療費用部分58,252 元：原告因傷而至醫院就醫治療。
  2.勞動能力喪失部分3,000,000 元：原告原任職花舞鐵板燒擔
    任廚師，每日薪資1,100 元，受傷期間計158 日無法工作，
    現仍復健中亦沒辦法工作，更喪失部分勞動能力，故請求勞
    動能力喪失部分金額3,000,000 元。
  3.增加生活上費用部分180,000 元：原告因傷增加生活上費用
    包含看護費用，且係由家人看護，故請求增加生活上費用部
    分180,000 元。
  4.精神慰撫金部分500,000 元
  5.綜上，爰請求損害賠償3,738,252 元。又原告因此傷害迄今
    共領取強制責任險保險金共485,627 元（此為原告所提存摺
    影本所載金額，原告當庭所稱485,725 元應有口誤），併此
    敘明。
  (二)聲明：被告應給付原告3,738,252 元，及自起訴狀繕本送達
    之翌日起至清償日止，按週年利率5%計算之利息；請准供擔
    保宣告假執行。
二、被告方面：被告未於言詞辯論期日到場，亦未提出準備書狀
    作何聲明或陳述。
三、原告主張被告於98年1 月18日晚間9 時36分許，駕駛車牌號
    碼EQ-7102 號自用小客車，沿桃園縣中壢市○○路，往中壢
    方向行駛，途經中壢市○○路○ 段11號前附近，因精神不繼
    而貿然駛入對向車道，適對向之原告騎乘車牌號碼SK8-061
    號輕型機車自對向車道迎面而來，被告駕駛之自用小客車因
    此與原告騎乘之輕型機車發生碰撞，致原告受有右股骨遠端
    粉碎性骨折、右脛骨粉碎性骨折及全身多處擦傷及撕裂傷等
    情，業據原告提出行政院衛生署桃園醫院診斷證明書，並經
    本院調取本院刑事庭98年度桃交簡字第2176號案卷核閱所附
    之道路交通事故現場圖、調查報告表、現場照片等件甚詳，
    又被告經合法通知未於準備程序期日、言詞辯論期日到場爭
    執，復未提出書狀供本院參酌，堪信原告主張之上開事實為
    真正。按於雙向二車道行駛時，在劃有分向限制線之路段，
    不得駛入來車之車道內，道路交通安全規則第97條第1 項定
    有明文，又依當時天候、路面、視線等條件均無不能注意之
    情形，被告竟疏於注意，而致肇事使原告受傷，被告具有過
    失甚明，且被告之過失與原告受有上開傷害並具有相當因果
    關係無訛。
四、按因故意或過失，不法侵害他人之權利者，負損害賠償責任
    ；不法侵害他人之身體或健康者，對於被害人因此喪失或減
    少勞動能力或增加生活上之需要時，應負損害賠償責任；不
    法侵害他人之身體、健康、名譽、自由、信用、隱私、貞操
    ，或不法侵害其他人格法益而情節重大者，被害人雖非財產
    上之損害，亦得請求賠償相當之金額，民法第184 條第1 項
    前段、第193 條第1 項及第195 條第1 項前段定有明文。查
    原告因被告違規之過失行為，受有上揭傷害，已如前述，依
    上開規定，被告自應負損害賠償責任。茲就原告請求損害之
    項目及數額審酌如下：
  (一)醫療費用：原告主張因上開傷害而支出醫療費用58,252元，
    業據其提出署立桃園醫院全民健保身分就醫醫療費用證明書
    及門診費用證明書共3 紙為證，核其支出，均為醫療所必需
    ，是原告上開部分之請求，應予准許。
  (二)看護費用：原告主張因此事故受傷由家人看護，請求被告給
    付看護費用180,000 元。按被害人因受傷需人看護，而由親
    屬看護時，雖無現實看護費用之支付，亦應認被害人受有相
    當看護費之損害，得向加害人請求賠償。蓋因親屬照顧被害
    人之起居，固係出於親情，但親屬看護所付出之勞力，並非
    不能評價為金錢，不得只因兩者身分關係密切而免除被告之
    支付義務，且此種親屬基於身分關係之恩惠，自不能加惠於
    加害人，故應衡量及比照僱用職業護士看護情形，認被害人
    受有相當看護費之損害，得向加害人請求賠償( 最高法院94
    年度台上字第1543號判決參照）。查原告於住院期間及出院
    後1 個月需全日看護，之後2 個月需半日看護，而原告係於
    98 年1月18日急診、翌日入院、98年2 月10日出院，有行政
    院衛生署桃園醫院函文及診斷證明書在卷可稽（見本院卷第
    31 頁 及桃交簡附民卷第5 頁），是原告可請求全日看護之
    日數為52日，半日看護之日數為60日，又本國看護工視病人
    所需照顧困難度，目前看護費用1 日約1,600 元至2,000 元
    ，有中華民國人力仲介協會函文在卷可查，本院以全日看護
    費用為2,000 元、半日看護費用為1,000 元計算，原告得請
    求之看護費用為164,000 元（2, 00052＋1,000 ×60＝16
    4,000 ），原告請求之金額於上開範圍內，均應准許，逾此
    範圍，自無理由，不應准許。
  (三)工作損失及勞動力喪失之損失：原告主張其於本件事故前任
    職於花舞鐵板燒擔任廚師之工作，每日薪水1,100 元，並提
    出員工職務證明書在卷為憑（見本院卷第41頁），足認原告
    之主張為真實，且其工作性質確需長時間站立，又原告經手
    術迄至99年4 月間因骨折尚未癒合，無法長時間站立或走動
    ，仍無法從事需長時間站立或走動之工作一節，有行政院衛
    生署桃園醫院函文附卷可考（見本院卷第31頁），故自98
    年1 月18日本件事故後迄至99年4 月間，原告均無法從事上
    開工作，應可認定，從而原告請求158 日無法工作之工作損
    失，並無不當，其得請求之金額為173,800 元（1,100 15
    8 ＝173,800 ) 。原告另主張其因本件事故勞動能力有所減
    損，被告應給付原告迄至65歲之工作收入損失，據行政院衛
    生署桃園醫院函覆之勞工保險失能診斷書所載之數據計算（
    見本院卷第54、55頁），原告右髖關節及右膝關節之可活動
    度數均較左髖關節及左膝關節減少三分之一以上，為1 下肢
    3 大關節中有2 大關節遺存運動障害，屬勞工保險殘廢給付
    標準表中殘障等級第11級（見本院卷第73頁），再依同標準
    表殘障等級第1 級保險給付日數1200日與殘障等級第11級保
    險給付日數160 日之比例計算，原告減少勞動能力之比率堪
    認為13％，而原告上開請求158 日薪資損失，業經准許，自
    不得重複計算，故原告勞動能力之損失自98年7 月起算至13
    1 年3 月其年滿65歲為止，共計392 個月，依霍夫曼計算法
    扣除中間利息後，原告此部分可請求之勞動能力減損賠償為
    995,582 元（計算式：33,00013％232.00000000=995,5
    82，小數點以下四捨五入）。合計原告得向被告請求之薪資
    損失及勞動能力減損損失為1,169,382 元（計算式：178,30
    0 ＋995,582=1,169,382 元），原告請求金額在此範圍內為
    有理由，自應准許，逾此範圍則無理由，應予駁回。
  (四)精神上損害賠償部分：
    按非財產上之損害賠償，應以實際加害之情形、被害人所受
    精神上痛苦之程度、賠償權利人之身分地位、經濟能力，並
    斟酌賠償義務人之經濟狀況、可歸責之程度等定之。原告主
    張其因本件事故受有精神上損害賠償500,000 元，經核原告
    正常使用道路，竟無端遭被告違規駕駛猛烈撞擊，致傷勢嚴
    重，造成其生活上甚為不便，身心遭受極大痛苦，另參酌原
    告名下並無財產、被告名下有汽車1 輛，有兩造財產所得調
    件明細表附卷可佐，並考量兩造之身分地位、本件車禍發生
    經過、被告迄今仍未能與原告達成和解、甚至無故不到庭等
    一切情狀，認原告請求慰撫金500,000 元，尚屬適當，應予
    准許。
  (五)按保險人於被保險汽車發生汽車交通事故時，依本法規定對
    請求權人負保險給付之責；保險人依本法規定所為之保險給
    付，視為被保險人損害賠償金額之一部分；被保險人受賠償
    請求時，得扣除之，強制汽車責任保險法第25條第1 項、第
    32 項 分別定有明文。查原告自陳其就本件車禍所受損害，
    已受領新光產物保險股份有限公司之保險理賠485,627 元等
    語，並有存摺影本在卷可稽（參見本院卷第82頁），揆諸前
    開規定，原告請求被告賠償之金額應將該筆理賠金扣除，是
    原告得向被告請求賠償之總金額合計為1,406,007 元（計算
    式：58,252＋164,000 ＋1,169,382 ＋500,000 －485,627
    ＝1,406,007 ）
五、按遲延之債務，以支付金錢為標的者，債權人得請求依法定
    利率計算之遲延利息，但約定利率較高者，仍從其約定利率
    ，民法第233 條第1 項定有明文，查本件刑事附帶民事訴訟
    起訴狀繕本於98年7 月13日送達被告，從而，原告依侵權行
    為之法律關係，請求被告賠償1,406,007 元，及自刑事附帶
    民事起訴狀繕本送達被告翌日起，至清償日止，按年息百分
    之5 計算之利息，為有理由，應予准許，其逾此範圍之請求
    ，則為無理由，應予駁回。
六、本件事證已臻明確，兩造其餘攻擊防禦方法及舉證，核與
      本判決之基礎及結果無影響，無庸一一論列，附此敘明。
七、原告陳明願供擔保以代釋明，聲請宣告假執行，就原告勝訴
    部分，核無不合，爰酌定相當擔保金額准許之；至於原告敗
    訴部分，其假執行之聲請失所附麗，應予駁回。
八、訴訟費用負擔之依據：民事訴訟法第79條。
中    華    民    國    100    年    2     月    22   日
                  民事第二庭   審判長法  官  劉克聖
                                     法  官  卓立婷
                                     法  官  袁雪華
以上正本係照原本作成。
如對本判決上訴，須於判決送達後20日內向本院提出上訴狀。如
委任律師提起上訴者，應一併繳納上訴審裁判費。
中    華    民    國    100    年    2     月    22   日
                                     書記官  劉霜潔